臺灣高等法院臺中分院刑事判決　　　　　　　　　　九十三年度上訴字第五四八號
　　上　訴　人
　　即　被　告　甲○○
　　選任辯護人　李慶松
右上訴人因違反槍砲彈藥刀械管制條例案件，不服臺灣臺中地方法院九十二年度訴字
第一二三六號中華民國九十三年三月十日第一審判決（起訴案號：臺灣臺中地方法院
檢察署九十一年度偵字第一六五五五號），提起上訴，本院判決如左：
    主      文
上訴駁回。
    事      實
一、甲○○明知其於民國九十一年四、五月間某日，在臺中市○○路四五號其住處公
    寓大樓頂樓拾獲不詳之人棄置之紙袋內裝有均具有殺傷力之土製槍枝二枝（含螺
    帽二顆）及屬於彈藥主要組成零件之煙火類火藥一包，竟仍將上述土製槍枝二枝
    及火藥一包持置於臺中市○○路四五號四樓其辦公處內，而未經許可持有可發射
    子彈具有殺傷力之土製槍枝及屬於彈藥主要組成零件之。嗣經警接獲線報，於九
    十一年八月二十一日二十時許，至上址甲○○辦公處內扣得上述土製槍枝二枝（
含螺帽二顆）及火藥一包（鑑餘淨重○．六五公克），而查悉上情。
二、案經臺中縣警察局豐原分局報告臺灣臺中地方法院檢察署檢察官偵查起訴。
    理      由
一、訊據被告甲○○固對於右揭時地為警查扣前述土製槍枝二枝及煙火類火藥一包之
    事實固坦承無誤，但矢口否認有何違反槍砲彈藥刀械管制條例犯行，辯稱：伊於
    九十一年四、五月間某日在伊住處大樓頂樓拾獲內裝有扣案物品之袋子後，即將
    該袋物品放在為警查獲處，伊並不知袋內所裝物品為土製槍枝及火藥云云。惟查
    ：
(一)、扣案土製槍枝及煙火類火藥確係被告於九十一年四、五月間拾獲後，將之放置於
    被告上址辦公處內，嗣於前述時間為警持原審核發之搜索票查扣等節，業據被告
    於警詢及偵審中坦承不諱，並有上開土製槍枝二枝（含螺帽二顆）及煙火類火藥
    一包可資佐證。又扣案土製槍枝二枝經送請內政部警政署刑事警察局及法務部調
    查局鑑定結果，均認為均具有殺傷力，且係以引燃螺帽底部小孔上之棉線，引爆
    其內火藥「射出彈頭」，有內政部警政署刑事警察局九十二年四月十六日刑偵五
    字第○九一○三一九一二六號鑑驗通知書（見偵查卷第三二頁）及法務部調查局
    九十二年十月十三日調科參字第○九二○○三五五九四○號鑑定通知書（見原審
    卷第一六三頁）各一份在卷可稽。又查：該土造槍枝依檢驗結果分析研判，認係
    置拉炮於管內，將拉炮的一支腳線伸出管外做為起火裝置，復於管內填塞增加發
    射動力的火藥及如照片三之拋射物體，於適當距離具有殺傷力，就火器而言，口
    徑超過二○ＭＭ（國外文獻亦有以二二ＭＭ為區分標準）者歸類為火砲項，本案
    送鑑管狀可歸類為土製槍枝（火銃），故不屬火砲類，而屬土製槍枝，業經法務
    部調查局鑑定明確，此有該局前述鑑定通知書一份足參，證人即曾參與扣案槍枝
    鑑定之內政部警政署刑事警察局偵五隊偵查員許家敏於原審亦到庭結證稱：當初
    伊認為該（土造槍枝）不屬於爆裂物，所謂炮應該是依外國的文獻來區分，二十
    二公釐口徑以上才是炮，本案是二十二公釐以內（原審卷第二四二頁）等情，可
    見該槍枝，以口徑論已非屬爆裂物。
(二)、雖內政部警政署刑事警察局偵五隊即爆裂物鑑驗單位所出具之上開鑑驗通知書雖
    認：該二送鑑物品之構造，因無槍身、板機、擊錘、撞針、滑套、彈匣、轉輪等
    其他各式槍砲之主要組成零件，且取出或射出彈頭、爆竹火藥之後，剩餘之本體
    構造只為金屬管及螺帽而已，與槍砲之構造不同，認非屬槍砲彈藥刀械管制條例
    第四條第一項第一款之其他各式槍砲及同法第十一條之客體，而屬同條例第四條
    第一項第二款所指之爆裂物云云。然按所謂爆裂物，係指其物有爆發性，且有破
    壞力，可於瞬間將人及物殺傷或毀損者而言（最高法院二十二年度上字第四一三
    一號判例意旨參照）。查上述扣案送鑑物品係以引燃螺帽底部小孔上之棉線，引
    爆其內火藥「射出彈頭」一節，業如前述，則其殺傷力之產生顯與槍枝相同（均
    係以射出之子彈傷人），而與炸藥、棉火藥、雷汞等爆裂物有間，內政部警政署
    刑事警察局偵五隊所出具之上述鑑驗通知書誤認該二扣案物品係屬「爆裂物」云
    云，尚有未合，另原審向內政部警政署刑事警察局再次函詢：何以認定係「爆裂
    物」？亦據內政部警政署函覆：該槍係屬槍砲彈藥刀械管制條例第四條第一項第
    一款所指之其他可發射金屬或子彈具有殺傷力之各式「槍砲」亦或是第四條第一
    項第二項所指之爆裂物，建請另洽其他單位鑑測，此有內政部警政署刑事警察局
    九十二年六月十八日刑偵五字第０９２０１１１３１４號函文附卷可參（原審卷
    第六十六頁）；可見內政部警察署原鑑測單位並非槍枝組之鑑定人員，其鑑定結
    果認扣案之槍枝二支係屬爆裂物，自難採憑。
(三)、至被告選任辯護人固又以系爭鐵管是否能射出子彈？是否具有殺傷力？所謂適當
    距離為何？未經彈頭動能測試無法確定，調查局前開鑑定結果為不可採云云，然
    ：(1)有無殺傷力，係客觀事實與刑法上殺人、重傷、傷害等尚涉及行為人主觀上
    之犯意者無關，且(2)所謂『適當距離』即意指最具威力時之距離，其範圍視槍枝
    種類、發射彈丸狀況及火藥填裝量等情形而定，復按(3)武器字典等定義，槍係一
    金屬管狀物，藉爆炸、彈簧、壓縮空氣等動力，將拋射體況金屬管射向目標，本
    案送鑑金屬管符合前述定義，惟非制式槍械且口徑小於ｍｍ，故歸類為土製槍
    枝，再就送鑑金屬管的裝置構造，雖不適合已知的制式子彈發射，但由發現拉炮
    腳線的事實，配合金屬管的構造，適度組裝增強射威力，認能射出如本案送鑑有
    尖銳鋼釘之鉛質圓錐金屬體，據此研判其具有殺傷力。至於(4)鑑定土製槍枝或子
    彈是否具有殺傷力，則可採實際射擊方式檢測，或就其機櫼械性能、組合構造等
    情形研判推論得知，此業據法務部調查局九十三年六月一日調科參字第○九三○
    ○二一一四七○號函覆本院明確（本院第四十五、四十六頁）；而鑑定槍枝是否
    具有殺傷力，並不以實彈射擊為唯一之鑑定方法，本件法務部調查局既屬我國專
    責之刑事鑑定機構，該局於鑑定時並分別針就扣案槍枝之結構及機械狀況、材質
    、內部構造等詳細拆析，再佐以其拉炮腳線，配合金屬管之構造，適度組裝增強
    發射威力，認能發射出尖銳鋼釘之鉛質圓錐金屬體，而本於專業立場判定具殺傷
    力，其鑑定結果自堪採信。雖證人許家敏於原審審理中又證稱：伊認為扣案槍枝
    是否具有殺傷力很難講云云。惟證人許家敏係負責爆裂物之鑑定人員，並非槍枝
    組之鑑定人員，且針對扣案物品（即土製槍枝）是否具殺傷力一節，經前述二鑑
    定單位鑑定結果，既均認確具有殺傷力無訛，自難僅憑證人許家敏不明確之證詞
    ，據為有利於被告之認定。
(四)、此外，扣案之火藥一包經內政部警政署以呈色試驗法、氣相層析質譜分析法、掃
    描式電子顯微鏡＼Ｘ射線能譜分析法鑑驗結果，毛重為一．八九公克，淨重○．
    七○公克，取○．○五公克鑑驗用罄，餘○．六五公克，檢出碳粉（Ｃ）、鋁粉
    （Ａｌ）、氯酸鉀（ＫＣｌ０３）及硫（Ｓ）等成分，認係煙火類火藥，依據八
    十六年十一月二十四日內政部臺（八六）內警字第八六七○六八三號公告，火藥
    為炸彈或爆裂物之主要組成零件，此有內政部警政署刑事警察局九十二年六月十
    八日刑偵五字第○九二○一一一三一四號函及九十二年三月十一日刑鑑字第○九
    一二○○四○二二二號鑑驗通知書各一份（見原審卷第六四頁、第七五頁）在卷
    可按。是扣案煙火類火藥顯係屬槍砲彈藥刀械管制條例第四條第一項第二款所稱
    彈藥之主要組成零件至為明確。
(五)、復查被告於上址頂樓拾獲裝有扣案土製槍枝二枝及煙火類火藥一包後，旋即至該
    棟大樓十二樓明亮處檢視，發現該土造槍彈，並將該物品拿至四樓電腦室內放置
    就是否知悉該紙袋內裝的是火藥、土造槍等？亦坦承知情，此有被告九十一年八
    月二十二日警詢筆錄足參（見偵查卷第八頁）；其嗣於原審審理中亦直承其於警
    詢中確有如上之供述，且警詢筆錄係經伊看過後始簽名等語（見原審卷第一二六
    、一二七頁）。參以，被告既係在住處大樓頂樓拾獲以袋子包裝之扣案物品，其
    豈有不加以檢視，在不知拾獲何物品之情況下，即率予拿至辦公處內放置之理，
    況在案發當天警方及海巡署人員至被告位於台中市○○路四五號四樓電腦室內，
    除查獲上開土造槍枝及火藥外，也同時查獲一九九二月年十二月出版，「ＧＵＮ
    」日文書籍一本，「ＧＵＮ」珍藏本，最新世界手槍圖鑑，中文書籍、及一九九
    二十月十二月出版，日文書籍，計三本有關槍枝之書籍，該書籍中又刊登各式槍
    管之照片，被告也坦稱有看過該書刊（本院卷第六十八頁）；顯示被告對於槍管
    、槍枝已有相當之認識，況扣案土製槍枝二枝，均係以鐵管加工而成，一端開口
    ，另端以活動螺帽封閉，且鐵管外部經加裝有供人把握裝置，其中一枝土製槍枝
    之螺帽並已裝有棉線，顯與一般單純鐵管不同，有照片四張在卷可稽（見本院卷
    第三三、三四及第一六四頁），被告嗣於原審及本院辯稱其拾獲前述紙袋後，即
    持至辦公處置放，不知袋內有扣案槍枝及火藥云云，顯非可採。
二、綜上所述，被告經檢視後，既明知其於四、五月間在十二樓樓頂陽台上拾獲之紙
    袋內裝有火藥及土造槍枝，仍予藏放並據為己用，顯有持有不法之意圖，所辯不
    知係槍枝、火藥云云，要係事後卸責之詞，尚難採信。本案事證明確，被告犯行
    堪以認定。被告辯護人固又聲請傳訊證人(1)劉淑珍證明九十一年四、五月間被告
    是否從廢棄物中拾獲紙袋一只？是否知悉其內是何物？(2)被告之妻即證人欒慎靜
    係於何時何處發現系爭紙袋？有無打開該紙袋？數量為何？有無詢問被告其用途
    云云；然劉淑珍已於原審到庭證稱：未注意被告於九十一年四、五月間有無撿到
    東西；（原審卷第一○七頁）；被告之妻欒慎靜於原審亦證稱鐵管拿回以後，是
    用塑膠袋裝的，伊只有用眼睛看，沒有拿出來，也沒有特別去算幾支等語，是證
    人劉淑珍、欒慎靜或未注意或未檢視被告取回之物，致不知實際情形為何，自無
    再予傳訊之必要，附此敘明。
三、核被告甲○○所為，係犯槍砲彈藥刀械管制條例第十一條第四項未經許可持有可
    發射子彈具有殺傷力之土製槍枝罪及同條例第十三條第四項之未經許可持有彈藥
    主要組成零件罪。檢察官誤認被告持有土製槍枝之所為，係犯槍砲彈藥刀械管制
    條例第七條第四項之未經許可持有彈藥罪，尚有未合，惟其起訴之社會基本事實
    既屬同一，應予變更其起訴法條。又被告同時同地持有土製槍枝及彈藥主要組成
    零件，係以一行為觸犯上述二罪名，為想像競合犯，應依刑法第五十五條規定，
    從一重之槍砲彈藥刀械管制條例第十一條第四項未經許可持有可發射子彈具有殺
    傷力之土製槍枝罪論處。再被告未經許可持有彈藥主要組成零件罪部分，雖未據
    公訴人提起公訴，然此部分既與經起訴部分具有想像競合犯之裁判上一罪關係，
    自為起訴效力所及，基於審判不可分之原則，本院仍得一併併予審理。原審因之
    適用槍砲彈藥刀械管制條例第十一條第四項之規定，並審酌被告犯罪之動機、目
    的、手段、所持有土製槍枝及煙火類火藥之數量及其犯罪後猶飾詞圖卸罪責，態
    度不佳等一切情狀，量處被告有期徒刑一年三月，併科罰金新台幣八萬元，並就
    所處罰金刑部分諭知易服勞役之折算標準，並說明：扣案具有殺傷力之土製槍枝
    二枝（含螺帽二顆）及鑑餘之「彈藥之主要組成零件—煙火類火藥」一包（鑑餘
    淨重○．六五公克），係屬違禁物，應依刑法第三十八條第一項第一款之規定予
    以宣告沒收。至扣案經內政部警政署刑事警察局於鑑驗時取樣鑑驗用罄之○．○
    五公克煙火類火藥，既已滅失，即不再予宣告沒收，核其認事用法並無不合，其
    量刑亦稱允當，被告上訴意旨仍執前詞否認犯罪，即屬無據，其上訴為無理由，
    應予駁回。
據上論斷，應依刑事訴訟法第三百六十八條，判決如主文。
本案經檢察官乙○○到庭執行職務。
中      華      民      國　    九十三     年     七      月     八 　　日
                                臺灣高等法院臺中分院刑事第七庭
                                      審判長法　官　林　榮　龍
                                      　　　法　官  陳  秀  
                                      　　　法　官  謝  說  容
右正本證明與原本無異。
如不服本判決應於收受送達後十日內向本院提出上訴書狀，其未敘述上訴之理由者並
得於提起上訴後十日內向本院補提理由書（均須按他造當事人之人數附繕本）。
　　　　　　　　　　　　　　　　　　　　　　書記官  金  珍  華
中      華      民      國　    九十三     年     七      月     九 　　日
附錄本案論罪科刑法條全文：
槍砲彈藥刀械管制條例第十一條：
  未經許可，製造、販賣或運輸第四條第一項第一款所稱其他可發射金屬或子彈具有
  殺傷力之各式槍砲者，處五年以上有期徒刑，併科新臺幣一千萬元以下罰金。
  未經許可，轉讓、出租或出借前項所列槍砲者，處三年以上十年以下有期徒刑，併
  科新臺幣七百萬元以下罰金。
  意圖供自己或他人犯罪之用，而犯前二項之罪者，處無期徒刑或七年以上有期徒刑
  ，併科新臺幣一千萬元以下罰金。
  未經許可，持有、寄藏或意圖販賣而陳列第一項所列槍砲者，處一年以上七年以下
  有期徒刑，併科新臺幣七百萬元以下罰金。
  第一項至第三項之未遂犯罰之。
槍砲彈藥刀械管制條例第十三條：
  未經許可，製造、販賣或運輸槍砲、彈藥之主要組成零件者，處三年以上十年以下
  有期徒刑，併科新臺幣七百萬元以下罰金。
  未經許可，轉讓、出租或出借前項零件者，處一年以上七年以下有期徒刑，併科新
  臺弊五百萬元以下罰金。
  意圖供自己或他人犯罪之用，而犯前二項之罪者，處五年以上有期徒刑，併科新臺
  幣一千萬元以下罰金。
  未經許可，持有、寄藏或意圖販賣而陳列第一項所列零件者，第六月以上五年以下
  有期徒刑，併科新臺幣三百萬元以下罰金。
  第一項至第三項之未遂犯罰之。
                              　　　　　　　　　　　　　　　　　　　　　Ｆ
